臺灣臺南地方法院新市簡易庭民事判決
                                    111年度新簡字第50號
原      告  林松壽  
訴訟代理人  黃瓈瑩律師
被      告  王阿未  

            林官仁  

            蘇鍾秀玉

訴訟代理人  盧明哲  

被      告  莊甘美雲

訴訟代理人  莊舜方  
被      告  中華郵政股份有限公司

法定代理人  吳宏謀  
訴訟代理人  蔡陸弟律師
被      告  楊葉金紫

訴訟代理人  楊育誠  
被      告  吳坤洲  

            林松根  

            林伶秋  

上二人共同
訴訟代理人  連玉惠  
被      告  鄭淑芬  

            鄭宇伶  

訴訟代理人  鄭陳月雲
受告知訴訟
人          華南商業銀行股份有限公司

法定代理人  張雲鵬  
上列當事人間分割共有物事件，經本院於中華民國111年4月27日
言詞辯論終結，本院判決如下：
    主      文
兩造共有坐落臺南市○市區○○段○○○地號土地，應分割如附
圖所示：編號A部分、面積19.51平方公尺，分歸被告鄭淑芬所有
；編號B部分、面積12.82平方公尺，分歸原告林松壽、被告林松
根、林伶秋三人，並按應有部分各1/3保持共有；編號C部分、面
積12.93平方公尺，分歸被告王阿未所有；編號D部分、面積13.1
3平方公尺，分歸被告楊葉金紫所有；編號E部分、面積12.73平
方公尺，分歸被告莊甘美雲所有；編號F部分、面積26.5平方公
尺，分歸被告鄭宇伶所有；編號G部分、面積13.14平方公尺，分
歸被告林官仁所有；編號H部分、面積27.4平方公尺，分歸被告
林官仁所有；編號I部分、面積75.08平方公尺，分歸被告中華郵
政股份有限公司所有；編號J部分、面積15.12平方公尺，分歸被
告吳坤洲所有；編號K部分、面積61.2平方公尺，分歸被告蘇鍾
秀玉所有。
原告、被告林松根及林伶秋等三人應共同給付被告蘇鍾秀玉新臺
幣409,750元(編號K之3.77平方公尺部分)、被告中華郵政股份有
限公司應給付被告蘇鍾秀玉新臺幣194,550元(編號K之1.79平方
公尺部分)、及被告鄭宇伶應給付被告蘇鍾秀玉新臺幣21,737元(
編號K之0.2平方公尺部分)。
被告中華郵政股份有限公司應給付被告王阿未新臺幣97,818元(
編號C之0.9平方公尺部分)、被告吳坤洲應給付被告王阿未新臺
幣464,093元(編號C之4.27平方公尺部分)。
被告吳坤洲應分別給付被告林官仁新臺幣104,340元、被告莊甘
美雲新臺幣190,202元、被告楊葉金紫新臺幣211,940元、被告鄭
淑芬新臺幣82,602元。
訴訟費用新臺幣11,120元，由兩造依附表二所示之金額負擔。 
    事實及理由
一、被告吳坤洲經合法通知，未於言詞辯論期日到場，核無民事
    訴訟法第386條所列各款情形，應依原告之聲請，由其一造
    辯論而為判決。
二、原告起訴主張： 
  ㈠兩造共有坐落臺南市○市區○○段000地號土地(下稱系爭土地)
    為住宅區用地，未定有不分割特約，亦無因物之使用目的不
    能分割情形，依民法第823、824條規定請求依臺南市新化地
    政事務所111年1月28日法囑土地字第72號複丈成果圖(即附
    圖)之方案分割系爭土地，倘分割後面積與應有部分計算面
    積不同，面積增減部分按公告現值1.5倍計算土地價值並以
    現金找補。
　㈡聲明：如主文第1項所示。　
三、被告方面：
　㈠被告吳坤洲未於言詞辯論期日到場，亦未提出書狀作任何聲
    明或陳述。
　㈡被告中華郵政股份有限公司略以：同意以附圖所示方案分割
    ，但原告主張面積增減以土地公告現值1.5倍計算找補金額
    部分，請法院依職權審酌。
　㈢被告林松根、林伶秋陳述略以：伊二人為原告之嫂嫂及弟弟
    ，伊二人同意分割後繼續與原告保持共有，亦同意原告主張
    如附圖之分割方案，及面積增減以土地公告現值1.5倍計算
    找補金額。
　㈣其餘被告略以：同意原告主張如附圖分割方案，及面積增減
    同意以土地公告現值1.5倍計算找補金額。　
四、本院之判斷： 
　㈠按各共有人，除法令另有規定外，得隨時請求分割共有物。
    但因物之使用目的不能分割或契約訂有不分割之期限者，不
    在此限，此民法第823條定有明文。查系爭土地為兩造所共
    有，各自應有部分如附表一所載，兩造就系爭土地並無不予
    分割之協議，及系爭土地查無不能分割之情事，嗣因被告中
    華郵政股份有限公司無法以調解方式達成分割協議，原告乃
    訴請裁判分割乙節，業據原告於本院110年度新司調字第225
    號以110年12月24日民事陳述意見狀陳報，及兩造於本件到
    庭陳述在案，復有土地登記謄本在卷可參，並經本院會同兩
    造及臺南市新化地政事務所測量人員至現場履勘及製作勘驗
    筆錄為憑。是原告依據上開規定，請求裁判分割系爭土地，
    於法尚無不合，應予准許。
　㈡次按共有人對於共有物之分割不能協議決定，法院得因任何
    共有人之請求，以原物分配於各共有人或部分共有人，於原
    物分配顯有困難時，得變賣共有物，以價金分配於各共有人
    ，為同法第824條所明定。是分割共有物究以原物分割或變
    價分割為適當，法院應斟酌當事人意願、共有物之使用情形
    、經濟效用及全體共有人之利益等情形而為適當之分割，不
    受共有人所主張分割方法之拘束，（最高法院88年度臺上字
    第600號、87年度臺上字第1402號判決意旨參照）。經查系
    爭土地地呈狹長形狀，現況多做為共有人房屋前與新市區仁
    愛街接臨之騎樓使用，有GOOGLE街景圖、本件111年3月3日
    勘驗筆錄等件附卷供參。考量系爭土地多做為共有人房屋前
    騎樓使用，土地上已有共有人建物坐落，依原告主張按各共
    有人相鄰西側土地經界線進行分割即如附圖所示分割方案，
    與系爭土地目前地上物占用現況相符，分割後對各共有人影
    響最小，土地之經濟效用、利用價值最大，況除未到庭之被
    告吳坤洲外(吳坤洲之弟弟於勘驗期日到場，對於分割方案
    無意見)，其餘被告均同意按附圖所示方案分割系爭土地。
    本院斟酌系爭土地使用現況，及土地分割後之利用及提高經
    濟效益，與各共有人之意願等情狀，及被告林松壽、林松根
    、林伶秋三人為手足關係，同意分割後繼續保持共有，認原
    告主張如附圖所示方案分割屬適宜，爰判決分割如主文第1
    項所示。
　㈢再按以原物為分配時，如共有人中有未受分配，或不能按其
    應有部分受分配者，得以金錢補償之，民法第824條第3項。
　　兩造依上述分割方案分得土地面積，有如附表一「依分割方
    案取得面積與原應有面積之差值」欄所示之面積增減，自有
    相互找補之必要。原告主張以系爭土地110年度1月公告現值
    每平方公尺72,458元之1.5倍即每平方公尺108,687元為找補
    金額基準，有土地登記謄本在卷足參。除被告中華郵政股份
    有限公司主張由本院斟酌，其餘到場被告均表示同意，此有
    本件111年4月27日言詞辯論筆錄附卷可考。本院審酌原告主
    張以公告現值1.5倍計算找補金額，徵得多數共有人之同意
    ，及系爭土地位於新市市區，周遭商店林立，屬精華地段，
    市場交易價值應高於公告現值，認上開單價應足採認為本件
    面積增減之找補計算基準。準此，①被告吳坤洲(編號J)應分
    別給付被告王阿未464,093元(編號C其中4.27平方公尺部分)
    、林官仁104,340元(編號G、H)、莊甘美雲190,202元(編號E
    )、楊葉金紫211,940元(編號D)、鄭淑芬82,602元(編號A)，
    ②被告中華郵政股份有限公司(編號I)須給付被告王阿未97,8
    18元(編號C其中0.9平方公尺部分)，③被告中華郵政股份有
    限公司(編號I)、鄭宇伶(編號F)則須分別給付被告蘇鍾秀玉
    194,550元(編號K其中1.79平方公尺部分)、21,737元(編號K
    其中0.2平方公尺部分)，④原告與被告林松根、林伶秋(共有
    編號B)等三人須共同給付被告蘇鍾秀玉409,750元(編號K其
    中3.77平方公尺部分)【註：以上受分配金額之計算小數點
    以下均四捨五入】。
  ㈣綜上所述，原告訴請分割系爭不動產，於法有據，應予准許
    ，而其分割方式爰諭知如主文第1項所示，並被告應補償原
    告之金額如主文第2項所示。
五、又系爭土地原有抵押權登記，經本院為訴訟告知，未據抵押
    權人具狀參加訴訟或陳述意見。再據債務人即被告鄭淑芬陳
    稱：已清償債務及塗銷抵押權等情，核與本院依職權查詢最
    新之土地登記謄本(含他項權利部)及異動索引，確以清償為
    原因，刪除華南商業銀行股份有限公司之他項權利部登記，
    是本件已無因分割而為抵押權登記轉載之情狀，併此敘明。
六、末按因共有物分割、經界或其他性質上類似之事件涉訟，由
    敗訴當事人負擔訴訟費用顯失公平者，法院得酌量情形，命
    勝訴之當事人負擔其一部；法院為終局判決時，應依職權為
    訴訟費用之裁判，此民事訴訟法第80條之1及第87條第1項定
    有明文。本件訴訟，原告陳報支出第一審裁判費2,320元、
    地政機關複丈費及建物測量1,600元、7,200元，並提出相關
    單據供核。及本件被告並無訴訟費用支出，是本件訴訟費用
    確定為11,120元。又本件為共有物分割之訴訟，訴訟費用僅
    由敗訴被告負擔，自非公平，應由兩造按應有部分比例分擔
    。
七、據上論結，本件原告之訴為有理由，依民事訴訟法第436條
    第2項、第385條第1項前段、第80條之1及第87條第1項，判
    決如主文。　　　　　
中　　華　　民　　國　　111 　年　　5 　　月　　13　　日
                  臺灣臺南地方法院新市簡易庭
　　　　　　　　　　　　　　　　　法  官　許蕙蘭
上為正本係照原本作成。
如不服本判決，應於送達後20日內，向本院提出上訴狀並表明上
訴理由，如於本判決宣示後送達前提起上訴者，應於判決送達後
廿日內補提上訴理由書（須附繕本）。如委任律師提起上訴者，
應一併繳納上訴審裁判費。
中　　華　　民　　國　　111 　年　　5 　　月　　13　　日
                                  書記官  柯于婷
附表一　　　　　　　　　　　　　　　　　
編號 (同附圖所示編號) 共有人 應有部分比例 原應有部分之面積 (平方公尺) 分割後之取得面積 (平方公尺) 依分割方案取得面積與原應有面積之差值 (平方公尺) A 鄭淑芬 100分之7 20.27 19.51 -0.76 B 林松壽、林松根、林伶秋 32分之1 9.05 12.82 3.77 C 王阿未 16分之1 18.1 12.93 -5.17 D 楊葉金紫 96分之5 15.08 13.13 -1.95 E 莊甘美雲 100分之5 14.48 12.73 -1.75 F 鄭宇伶 1200分之109 26.3 26.5 0.2 G 林官仁 600分之86 41.5 13.14 -0.96 H 林官仁   27.4  I 中華郵政股份有限公司 4分之1 72.39 75.08 2.69 J 吳坤洲 320分之6 5.43 15.12 9.69 K 蘇鍾秀玉 160分之37 66.96 61.2 -5.76 
附表二　　　　　　　　　　　　　　　　　
編號 共有人 應分擔訴訟費用比例 應分擔訴訟費用金額 (新臺幣) 1 鄭淑芬 7％ 778元 2 林松壽、林松根、林伶秋 3.1％ 345元 3 王阿未 6.3％ 701元 4 楊葉金紫 5.2％ 578元 5 莊甘美雲 5％ 556元 6 鄭宇伶 9.1％ 1,012元 7 林官仁 14.3％ 1,590元 8 中華郵政股份有限公司 25％ 2,780元 9 吳坤洲 1.9％ 211元 10 蘇鍾秀玉 23.1％ 2,569元